臺灣板橋地方法院刑事判決　　　　　　　　　　　　　九十一年度自緝字第二三號
　　自　訴　人　乙○○
　　擔當自訴人　臺灣板橋地方法院檢察署檢察官
　　被　　　告　甲○○
右列被告因詐欺案件，經自訴人提起自訴，本院判決如左：
    主  文
甲○○無罪。
    理  由
一、自訴意旨略以：被告甲○○與丙○○（同案被告，業經本院以八十七年度自緝字
    第一九號裁定自訴駁回在案）係夫妻關係，共同開設金百隆股份有限公司（簡稱
    金百隆公司），自訴人乙○○係該公司之員工，被告甲○○與丙○○向自訴人詐
    稱金百隆公司營運需用支票，致使自訴人陷於錯誤，至萬泰銀行開立支票帳戶，
    並將支票、印鑑借給被告甲○○與丙○○使用。然被告甲○○與丙○○根本未將
    支票使用於金百隆公司，而是用於渠等各自之融資上，經自訴人索回剩餘之支票
    及印章，丙○○稱支票開立均經其手且有背書擔保，自訴人不用擔心，詎隔日自
    訴人至銀行欲停止請領第二本支票時，才發現被告甲○○與丙○○早已利用自訴
    人名義私自將第二本支票領走，數日後即得知有跳票情事，被告甲○○與丙○○
    即避不見面，因認被告甲○○涉有詐欺罪嫌云云。
二、按犯罪事實，應依證據認定之，無證據不得推定其犯罪事實；不能證明被告犯罪
    者，應諭知無罪之判決，刑事訴訟法第一百五十四條及第三百零一條第一項分別
    定有明文。次按刑法第三百三十九條第一項詐欺罪之成立，以意圖為自己或第三
    人不法之所有，以詐術使人將本人或第三人之物交付為要件。所謂以詐術使人交
    付，必須被詐欺人因其詐術而陷於錯誤，若其所用方法，不能認為詐術，亦不致
    使人陷於錯誤，即不構成該罪；事實之認定，應憑證據，如未能發現相當證據，
    或證據不足以證明，自不能以推測或擬制之方法為裁判基礎；認定犯罪事實所憑
    之證據，雖不以直接證據為限，間接證據亦包括在內，然無論直接或間接證據，
    其為訴訟上之證明，須於通常一般之人均不致於有所懷疑，而得確信其為真實之
    程度者，始得據之為有罪之認定，倘其證明尚未達到此一程度，而有合理之懷疑
    存在時，即無從為有罪之認定；告訴人之告訴，係以使被告受刑事訴追為目的，
    是其陳述是否與事實相符，仍應調查其他證據以資審認，最高法院四十六年台上
    字第二六０號、四十年台上字第八六號、七十六年台上字第四九八六號及五十二
    年台上字第一三００號判例分別著有明文。
三、自訴人認被告甲○○涉犯上開詐欺罪嫌，係以被告甲○○向自訴人詐稱金百隆公
    司營運需用支票，致使自訴人陷於錯誤，至萬泰銀行開立支票帳戶，並將支票、
    印鑑借給被告甲○○使用。然被告甲○○根本未將支票使用於金百隆公司，而是
    用於自己之融資上，經自訴人索回剩餘之支票及印章後，被告甲○○早已利用自
    訴人名義私自將第二本支票領走，數日後即得知有跳票情事，被告甲○○即避不
    見面等情為其論據。
四、訊據被告甲○○堅決否認有右揭犯行，辯稱：金百隆公司之資金都是伊拿出來的
    ，伊有同意金百隆公司之員工即自訴人投資經營金百隆公司，但當時伊因走私案
    逃逸，而不在金百隆公司，伊於民國八十三年被通緝，金百隆公司簽發自訴人名
    義之支票時，伊並不在場，迄今自訴人與伊均未就此項合夥債務結算，且自訴人
    亦未提出其有為金百隆公司代墊金錢之事，伊並無詐欺等語。
五、經查自訴人係被告甲○○與丙○○夫婦所經營之金百隆公司之員工，被告甲○○
    以金百隆公司營運之需，而經由自訴人同意，使用以自訴人名義於八十三年四月
    十二日在萬泰商業銀行板橋分行所開設之支票帳戶，並由自訴人將其於八十三年
    四月十二日及同年五月十六日所領取之空白支票本各一本（每本二十五張），連
    同自訴人之印章，一併交付被告甲○○與丙○○簽發支票使用，其中被告甲○○
    與丙○○所簽發之支票中，計有三十一張兌現，七張作廢，九張退票（其中二張
    註銷），其中已兌現支票之金額大部分均有零頭而非整數等情，業據自訴人及被
    告甲○○供述在卷，復據證人即同案被告丙○○於本院審理時證述明確，並有萬
    泰商業銀行板橋分行八十七年六月六日（87）板橋字第一二六號函及所附乙○○
    開戶暨請領支票資料、八十七年八月七日（87）板橋字第二一四號函及所附乙○○領領支票之收據暨八十三年四至五月帳目明細表、八十五年十月十八日（85）
    泰板橋字第一一六號函及所附乙○○開戶資料暨所回收之支票影本、支票存款存
    戶退票資料查詢單在卷可憑。且上開九張退票之支票中，僅有新茂系統家具股份
    有限公司（簡稱新茂公司）對自訴人（發票人）及被告甲○○（背書人）起訴請
    求票款新臺幣（下同）四十七萬三千四百七十三元（票面金額為五十萬元，扣除
    被告甲○○退還部分貨品折抵後，尚欠四十七萬三千四百七十三元）等情，亦為
    自訴人所自承在卷，並有本院板橋簡易庭八十三年度板民簡字第一二三六號判決
    書影本附卷可稽，顯非被告甲○○用於自己之融資上至明，綜上足見被告甲○○
    確有因金百隆公司營運之需，而簽發使用自訴人名義之支票使用之情事。次查，
    被告甲○○與丙○○所簽發自訴人名義之支票中，已兌現之張數達三十一張，僅
    有九張退票，且退票之支票中，僅有一張支票之執票人（新茂公司）對自訴人及
    被告甲○○（背書人）提起民事訴訟，設若被告甲○○有詐騙支票之意圖，大可
    開票後均不兌現，讓自訴人去負擔票據責任，又何必陸續兌現達三十一張之多？
    又豈會僅有新茂公司對自訴人起訴？且該支票尚有被告甲○○、丙○○背書？可
    見被告甲○○並非無兌現支票之意願，而係因周轉不靈致被拒絕往來，尚難認被
    告甲○○向自訴人借用支票之時即有故意不兌現之不法意圖存在。本件應純屬民
    事糾紛，應另循民事途徑解決，核被告甲○○所為尚與詐欺罪之構成要件有間，
    自難以該罪相繩。此外，復查無其他積極證據足以證明被告甲○○有詐欺之犯行
    ，揆諸前揭意旨，不能證明被告甲○○犯罪，自應諭知無罪之判決。
六、至於臺灣板橋地方法院檢察署八十五年度偵字第一０七三三號被告甲○○被訴詐
    欺案件，與本件係同一事實，並經檢察官依法停止偵查移送到院併案審理，故不
    另退回由該署檢察官處理，附此明。
七、自訴人經合法傳喚，無正當理由不到庭，爰依法通知檢察官擔當自訴，附此明
    。
據上論斷，應依刑事訴訟法第三百三十一條第二項、第三百四十三條、第三百零一條
第一項，判決如主文。
中    華    民    國      九十一      年      八       月     十六      日
                                      臺灣板橋地方法院刑事第一庭
                                          法  官  楊  千  儀
右正本證明與原本無異。
如不服本判決，應於判決送達後十日內，向本院提出上訴狀。
                                          書記官  吳  河  東
中    華    民    國      九十一      年      八       月     十九      日
